【裁判字號】    99,上訴,2181
【裁判日期】    990630
【裁判案由】    偽造文書等
【裁判全文】
臺灣高等法院刑事判決                99年度上訴字第2181號
上  訴  人
即  被  告  戊○○
上列上訴人因偽造文書等案件，不服臺灣桃園地方法院99年度訴
緝字第27號，中華民國99年5月4日所為之第一審判決（起訴案號
：臺灣桃園地方法院檢察署96年度偵字第11971號、第27607號）
，提起上訴，本院判決如下：
    主  文
上訴駁回。
    理  由
一、按不服地方法院之第一審判決而上訴者，應向管轄第二審之
    高等法院為之。上訴書狀應敘述具體理由。上訴書狀未敘述
    上訴理由者，應於上訴期間屆滿後二十日內補提理由書於原
    審法院，逾期未補提者，原審法院應定期間先命補正。第二
    審法院認為上訴書狀未敘述理由或上訴有第362 條前段之情
    形者，應以判決駁回之，但其情形可以補正而未經原審法院
    命其補正者，審判長應定期間先命補正。刑事訴訟法第 361
    條、第367 條分別定有明文。所謂不服第一審判決之具體理
    由，係指依據卷內訴訟資料，具體指摘第一審判決關於認定
    事實、適用法律及量刑等項，有違法或不當之情形而言，此
    為提起第二審上訴之法定要件。倘上訴人之上訴書狀或補提
    之上訴理由書，雖有敘述上訴理由，惟並未具體敘述第一審
    判決有上述違法、不當情形，即與未敘述具體理由無異，所
    為上訴，即不符合上訴之法定要件。
二、原審判決以：上訴人即被告戊○○透過共犯吳煥之（原審以
    97年度訴字第804 號判決判處應執行有期徒刑一年十月，本
    院駁回其上訴而確定）介紹，自民國96年5 月11日（原判決
    誤載為98年5 月11日）起加入由「小葉」、吳煥之、孫唯庭
    （現上訴於本院98年度上訴字第 332號案件審理中）及真實
    姓名年籍不詳綽號「宏哥」、在案）及真實姓名年籍不詳綽
    號「宏哥」、「小郭」之成年男子等人所組成之詐欺集團，
    共同基於意圖為自己不法所有之詐欺取財犯意聯絡，先由「
    小葉」指示被告找尋租屋地點架設提供該詐騙集團使用之轉
    接詐騙電話電信機房設備，被告遂將自孫唯庭處收受之庚○
    ○所遺失之機車駕駛執照交予其真實姓名年籍不詳綽號「阿
    慶」之友人，經綽號「阿慶」之人於不詳時間，在臺灣地區
    某不詳地點將「阿慶」之照片換貼在庚○○之機車駕駛執照
    上，再與被告共同基於行使變造特種文書及偽造私文書之犯
    意聯絡，於96年5 月11日在桃園縣中壢市○○○街5號1樓處
    ，持上開經變造之機車駕駛執照，以「庚○○」名義向何紀
    瑜承租何紀瑩所有位在桃園縣中壢市○○○街5號604號房（
    下稱604 號房），作為轉接詐騙電話電信機房使用，並在一
    式二份之租賃契約上之立契約人（乙方）欄位下，各偽造庚
    ○○之署押一枚（共偽造署押二枚），而偽造租賃契約書共
    二份，並將其中一份持以向何紀瑩行使之，足生損害於庚○
    ○、何紀瑩。共犯吳煥之則於96年5 月11日依「小葉」指示
    ，收受「小葉」所交付改裝完成之雙卡電話轉接器三十六台
    後再轉交予戊○○，由被告在604 號房組裝架設詐騙電信平
    台，供其等所組成之詐騙集團轉接電話所使用。共犯吳煥之
    並負責至貨運站領取「小葉」等人所託運之行動電話門號SI
    M 卡後再轉交予被告，由被告負責抽換雙卡電話轉接器上之
    行動電話SIM 卡之工作，使詐騙集團成員可於被害人依詐騙
    集團指示或其他資訊撥打詐騙電話時，可直接轉接至位在大
    陸地區之詐騙集團成員，藉以規避檢警之查緝，共犯孫唯庭
    並於96年5月12日起收受共犯吳煥之所提供之604號房備份鑰
    匙二支，負責機房把風工作，過濾不明人士前往604 號房，
    避免轉接詐騙電話之電信機房遭人查獲。該詐騙集團即在大
    陸地區以隨機撥打電話之方式，撥打電話至臺灣地區各縣市
    民眾之家中電話、行動電話，以「上網交友」、「上網購物
    」、「金融帳戶遭冒用」等詐騙手法訛詐臺灣地區之不特定
    民眾，致原判決附表一所示之十二位被害人等陷於錯誤，並
    回撥電話至詐騙集團提供之行動電話門號，電話即經由上開
    機房設備轉接由「小葉」等詐騙集團成員接聽，誘騙如附表
    一所示之被害人至金融機構匯款後，負責接聽電話之詐騙集
    團成員再與真實年籍姓名不詳之車手聯絡領錢（關於被害人
    受詐騙之時間、詐騙方法及詐騙金額，詳如原判決附表一所
    載）之事實，業據被告於原審之自白，及共犯吳煥之、孫
    唯庭分別於警詢、偵查及原審97年度訴字第804 號案件審理
    時之供述，證人何紀瑩、如原判決附表一所示被害人於警
    詢時之證述，丙○○之內政部警政署反詐騙案件紀錄表、
    中華郵政Web 國內匯款執據，壬○○之內政部警政署反詐
    騙案件紀錄表，子○○之新竹國際商業銀行AT M交易明細
    表、內政部警政署反詐騙案件紀錄表，乙○○之內政部警
    政署反詐騙案件紀錄表，己○○之桃園縣政府警察局龜山
    分局受理各類案件紀錄表、詐騙帳戶通報警示、詐騙電話斷
    話案件報告表、龜山派出所受理詐騙帳戶通報警示簡便格式
    表、刑事案件報案三聯單、玉山銀行ATM 轉帳明細表、內政
    部警政署反詐騙案件紀錄表，甲○○之內政部警政署反詐
    騙案件紀錄表，林銘鋒之桃園縣政府警察局龜山分局迴龍
    派出所受理詐騙帳戶通報警示簡便格式表、刑事案件報案三
    聯單、內政部警政署反詐騙案件紀錄表，辛○○之內政部
    警政署反詐騙案件紀錄表，寅○○之台新銀行ATM 轉帳明
    細表、永豐銀行ATM 轉帳明細表、內政部警政署反詐騙案件
    紀錄表，丁○○之合作金庫銀行匯款申請書回條聯（二）
    、臺北縣政府警察局新店分局警備隊受理刑事案件報案三聯
    單、內政部警政署反詐騙案件紀錄表，癸○○之台北富邦
    銀行匯款委託書（證明聯）、內政部警政署反詐騙案件紀錄
    表，丑○○之內政部警政署反詐騙案件紀錄表，被告、
    共犯戊○○、孫唯庭之內政部警政署刑事警察局搜索扣押筆
    錄、604 號房之房屋租賃契約書、雙卡電話轉接器相關對照
    表一份、超峰快遞送貨單一張、現場照片四張、詐騙門號一
    覽表，及NOKIA、PANASONIC行動電話各一支、MOTOROLA行
    動電話二支（以上均含SIM卡一張）、SIM登記卡八張、白色
    棉質手套二雙、雙卡電話轉接器36台、行動電話SIM 卡11張
    、行動電話預付卡25張、備份之604 號房鑰匙二支扣案可憑
    ，認定被告之自白均與事實相符，被告行使偽造私文書及十
    二次詐欺取財犯行洵堪認定。又考量被告犯罪時之各項情狀
    ，量處被告應執行有期徒刑一年十月。從形式上審查，其認
    事用法，並未違反法令，或悖離經驗法則、論理法則，量刑
    亦屬允當。
三、被告上訴意旨略稱：被告因沒有工作，在報紙上結識共犯吳
    之，但認識不到三十天（即自96年5 月11日起至同年月18日
    止），聽信吳煥之的介紹而擔任轉接機台工作，被告事先並
    不知道該機台是從事詐騙行為，被告也無不法所得，被告根
    本不認識小葉、小郭，不得以共同正犯論處等語。
四、按共同實施犯罪行為為共同正犯構成要件之一，所謂共同實
    施，雖不以參與全部犯罪行為為限，要必分擔實施一部分，
    始得為共同正犯；而共同正犯之意思聯絡，不限於事前有所
    協議，其於行為當時，基於相互之認識，以共同犯罪之意思
    參與者，亦無礙於共同正犯之成立，最高法院46年臺上字第
    1304號、73年臺上字第1886號判例可參。本件原判決於事實
    欄，已就被告係具有共同參與犯罪之故意及其與吳煥之、孫
    唯庭及阿慶、宏哥、小葉、小郭等人如何基於犯意之聯絡而
    各自分擔犯罪構成要件行為一一認定，並於理由內敘明其認
    定之理由，並在論罪時載明：「被告戊○○與『阿慶』之人
    就上開行使偽造私文書犯行；被告戊○○與吳煥之、孫唯庭
    與綽號『宏哥』、『小郭』、『小葉』等詐騙集團成員，就
    附表一所示之詐欺取財犯行，均有犯意之聯絡及行為之分擔
    ，均應論以共同正犯」，因此認定被告就行使偽造私文書及
    各詐欺取財之犯行均分別為共同正犯，衡諸卷證及被告自白
    ，其就行使偽造私文書及各詐欺取財之犯行均有各自分擔實
    施一部分之犯罪構成要件行為，且其與吳煥之、孫唯庭、宏
    哥、小郭、小葉等人係基於相互利用犯罪之認識，以共同犯
    罪之意思而參與犯罪構成要件行為之實行，被告雖主張並不
    認識小郭、小葉之人，然依前揭最高法院判例意旨，被告與
    阿慶就行使偽造私文書犯行、與吳煥之、孫唯庭、宏哥、小
    郭、小葉等詐騙集團成員，就各詐欺取財犯行，均可認有犯
    意之聯絡及行為之分擔，應依刑法第28條規定擔負共同正犯
    之法律上刑責。被告上訴意旨僅空言辯稱不認識小葉、小郭
    ，不得以共同正犯論處云云，並未具體指摘原審判決關於認
    定事實、適用法律及量刑等事項，究竟有何違法或不當之具
    體情形。揆諸上開說明，本件上訴未敘述具體理由，屬不合
    法律上之程式，應予駁回，並不經言詞辯論為之。
據上論斷，依刑事訴訟法第367條前段、第372條，判決如主文。
中    華    民    國    99    年    6     月    30    日
                  刑事第十三庭  審判長法  官  陳恆寬
                                      法  官  崔玲琦
                                      法  官  遲中慧
以上正本證明與原本無異。
行使偽造文書罪部分，如不服本判決，應於收受送達後10日內向
本院提出上訴書狀，其未敘述上訴之理由者並得於提起上訴後10
日內向本院補提理由書（均須按他造當事人之人數附繕本）「切
勿逕送上級法院」。
詐欺取財罪不得上訴。
                                      書記官  陳韋杉
中    華    民    國    99    年    7     月    2     日
附錄本案論罪科刑法條：
中華民國刑法第210條
（偽造變造私文書罪）
偽造、變造私文書，足以生損害於公眾或他人者，處 5 年以下
有期徒刑。
中華民國刑法第213條
（公文書不實登載罪）
公務員明知為不實之事項，而登載於職務上所掌之公文書，足以
生損害於公眾或他人者，處 1 年以上 7 年以下有期徒刑。
中華民國刑法第216條
（行使偽造變造或登載不實之文書罪）
行使第 210 條至第 215 條之文書者，依偽造、變造文書或登載
不實事項或使登載不實事項之規定處斷。
中華民國刑法第339條
（普通詐欺罪）
意圖為自己或第三人不法之所有，以詐術使人將本人或第三人之
物交付者，處 5 年以下有期徒刑、拘役或科或併科 1 千元以下
罰金。
以前項方法得財產上不法之利益或使第三人得之者，亦同。
前二項之未遂犯罰之。

司法院資訊處製作；財團法人民間司法改革基金會備份。
